【裁判字號】    98,重訴,217
【裁判日期】    990430
【裁判案由】    侵權行為損害賠償
【裁判全文】
臺灣臺南地方法院民事判決       98年度重訴字第217號
原      告
即反訴被告  甲○○
            乙○○
共      同
訴訟代理人  何冠慧律師
被      告  丙○○
            庚○○
            己○○
共      同
訴訟代理人  謝依良律師
被      告
即反訴原告  丁○
            戊○○
上列當事人間請求侵權行為損害賠償事件，經本院於民國99年4
月8日言詞辯論終結，判決如下：
主      文
本訴被告丙○○、庚○○、己○○應連帶給付本訴原告新台幣壹
拾萬元及自民國九十八年八月二十五日起至清償日止按週年利率
百分之五計算之利息。
本訴原告其餘之訴駁回。
反訴原告之訴駁回。
本訴訴訟費用由本訴被告丙○○、庚○○、己○○連帶負擔新台
幣壹仟零玖拾肆元，餘由本訴原告負擔肆萬貳仟陸佰肆拾陸元。
反訴訴訟費用新台幣捌仟柒佰元由反訴原告丁○、戊○○負擔。
本判決第一項關於本訴原告勝訴部分得假執行，但本訴被告丙○○、庚○○、己○○如以新台幣壹拾萬元為本訴原告供擔保後得
免為假執行。
本訴原告其餘假執行之聲請駁回。
    事實及理由
壹、本訴部分：
一、本件原告起訴主張：
（一）被告丙○○、庚○○、丁○及鄭春蟬（丁○及鄭春嬋部分
      以原告起訴狀所載為準）竟於民國98年7月25日前來台南
      縣善化鎮○○路33-7號，要求原告甲○○先生簽立委託書
      遭拒，竟揚言「下次可要小心」以加害生命、身體、自由
      、名譽、財產之事恐嚇原告甲○○致生危害於原告甲○○
      ，致侵害原告甲○○之生命、身體、自由、名譽權。
（二）另被告5人於98年7月27日再次對原告2人為毀損名譽之侵
      權行為，渠等明知傳單所載內容為不實之事實而於該日下
      午2時30分許，由被告丙○○、庚○○及己○○前來台南
      縣善化鎮○○路33之7號附近，將標題為「拆穿甲○○的
      假面具」之傳單以投入左鄰右舍信箱方式及直接發送往來
      行人方式散佈不實之文字，內容為「鎮民甲○○原住新竹
      ，現住台南縣善化鎮○○路33-7號，51年前偽造文書，貪
      婪霸占私吞祖產。42年前又遺棄年老無依母親及年幼弟妹
      ，不告連夜私奔台南岳父·在善化某高中執教國文期間，
      即是問題老師，退休後竟變本加厲，教唆他人竊盜」，此
      足以毀損原告甲○○名譽。另內容為「兒子考進國防醫學
      院讀書，實習期間竟竊盜學長財物，冒領他人存款。如此
      分裂人格不孝不悌，無情無義的惡行怎來模範父親之名。
      兒子自新店軍事監獄服刑1年半回家，有此前科如何考取
      醫師執照？又如此品德怎可在台南市○○路開診所行醫？
      」，是上開資料均足以毀損原告乙○○名譽，致使原告2
      人名譽權受有損害。
（三）嗣被告丙○○、庚○○、己○○、丁○及鄭春嬋又於98年
      8月1日上午11時30分許再次前往台南縣善化鎮○○路33之
      7 號附近發送傳單，經原告甲○○訴請法辦，當日即經台
      南縣善化派出所以現行犯製作筆錄，移送臺灣臺南地方法
      院檢察署偵辦中。
（四）原告甲○○為台灣省成功大學畢業，因優良教師連續任職
      滿30年而獲頒獎章證書，並獲善化鎮公所頒發模範父親匾
      額；原告乙○○現於華昇內科、耳鼻喉科診所擔任院長，
      原告2人均為社會上有相當地位之人，然被告等竟以前揭
      方式侵害原告甲○○之生命、身體、自由、名譽權，並導
      致原告甲○○因而出現情緒低落、失眠、焦慮不安患有精
      神官能性憂鬱症，是依民法第184條、第185條、第195條
      規定，提起本件訴訟。
（五）原告既已符合民法侵權行為法律之規定，被告自應給付賠
      償金，為此，爰依民法第184條、第185條、第195條之規
      定，提起本件訴訟，並聲明：
（１）被告應連帶給付原告甲○○新台幣（下同）2,000,000元
      及自起訴狀繕本送達翌日即98年8月25日起至清償日止，
      按年息百分之5計算之利息。
（２）被告應連帶給付原告乙○○2,000,000元及自起訴狀繕本
      送達翌日即98年8月25日起至清償日止，按年息百分之5計
      算之利息。
（３）原告願供擔保請准宣告假執行。
二、被告則抗辯：
（一）被告丙○○、庚○○、己○○部分：
  １、被告等人於98年7月25日至原告住處僅要求原告等人對祖
      產應繼承部分，作一處理，雙方當時雖意見不合，但被告
      絕無對原告恐嚇「下次可要小心」等語。
  ２、又兩造同意於98年7月27日處理祖產乙事，當日被告依約
      前往，原告卻置之不理拒不開門，被告一時氣憤始將傳單
      投入鄰居信箱。嗣於98年8月1日被告再次前往原告家，試
      圖了解原父親名下土地被登記予原告名下之處理情形，惟
      原告仍拒不開門，被告一時氣憤，深感被惡意玩弄，僅手
      持傳單站在門口，被告己○○亦於巷道內手持傳單並未散
      發，巧有2位人士主動前來索取傳單各1份，被告等人即被
      以現行犯帶往派出所做筆錄，故被告實無毀謗之犯行。
  ３、傳單上所陳述之原告行為，均為真實。
    遺棄年邁母親及年幼弟妹乙節：
      由原告甲○○親筆信可知，原告甲○○於56年元月即搬到
      台南，足以證明嗣後甲○○未曾奉養母親及照顧弟妹，而
      被告丙○○自56年初中1年級即轉學到基隆一中就讀，全
      然未受到甲○○照顧。
    任職期間為問題老師乙節：
      原告甲○○侵吞父親遺產而有偽造文書之舉，且有遺棄母
      親及弟妹之舉，嗣更教唆他人行竊盜行為，如此行為及品
      德，不足為人師表；善化高中前主任教官曾告知「甲○○
      未擔任導師，卻擅改學生週記，遭學生反映至校長處」，
      又甲○○有嚴重重聽疾病，對學生之提問不盡然聽懂，未
      能詳盡回答，當屬問題老師。
    教唆他人竊盜乙節：
      原告甲○○寫信教大姐郭喜雀之媳婦汪玉秀私自拿契約書
      ，並要求汪玉秀不要讓其公婆及第三者知悉此事。
    原告乙○○有刑事前科乙節
      原告乙○○於醫學院實習期間，竊盜他人財產，冒領他人
      存款，致在新店監獄服刑1年半。
（二）被告丁○、戊○○部分：
      被告丁○及陳春嬋否認罵過原告或恐嚇「下次可要小心」
      等語；亦無在上開時地前往原告住處散發傳單等行為。
（三）為此聲明：請求判決：（1）駁回原告之訴及假執行之聲
      請。（2）被告如受不利判決，請准供擔保免為假執行。
三、得心證之理由：
    本件原告起訴主張被告等人於98年7月25日以「下次可要小
    心等語」恐嚇原告，及於98年7月27日第一次散發傳單，並
    98 年8月1日第二次散發傳單，致原告2人名譽權遭受嚴重損
    害乙節，被告5人分別以前詞置辯，致兩造互有爭議。是本
    件主要爭點厥為：（一）被告丙○○、庚○○、丁○及鄭春
    蟬是否曾於98年7月25日以言語恐嚇原告？（二）被告丙○○、庚○○、己○○、丁○及鄭春嬋是否於98年7月27日、
    98年8月1日以散發傳單來毀謗原告之侵權行為？茲將爭點一
    一分述如下：
（一）被告丙○○、庚○○、丁○及鄭春蟬是否曾於98年7月25
      日以言語恐嚇原告？
      本件原告起訴主張被告丙○○、庚○○、丁○及鄭春蟬於
      98 年7月25日前來原告甲○○住所即台南縣善化鎮○○路
      33-7號要求甲○○先生簽立委託書遭拒，竟揚言「下次可
      要小心」等語加以恐嚇云云，此為被告所否認。按當事人
      主張有利於己之事實者，就其事實有舉證之責任，此民事
      訴訟法第277條定有明文。是原告甲○○自應就被告等人
      有以「下次可要小心」等言語恐嚇原告甲○○致原告甲○○心生懼意等情，負舉證責任。然查，原告除提出傳喚證
      人郭鄭美惠外，迄今未能提出其餘證據可資佐證（見本院
      卷第195頁背面），本院固未傳喚證人郭鄭美惠，惟該證
      人郭鄭美惠為原告甲○○之配偶、原告乙○○之母親，具
      有親密的親屬關係，況雙方為了遺產問題產生糾紛已久，
      依常情判斷，證人郭鄭美惠之證言不免偏頗原告之虞，即
      便傳訊郭鄭美惠到庭作證，其證據力尚屬過低，是就此自
      無傳訊之必要。原告甲○○就被告恐嚇之事實除證人郭鄭
      美惠外，迄今未能提出其他證據以證其說，是原告主張被
      告丙○○、庚○○、丁○及鄭春蟬有恐嚇行為，不足為採
      。
（二）被告丙○○、庚○○、己○○是否有於98年7月27日、98
      年8月1日以散發傳單方式來毀謗原告之侵權行為？
  １、按名譽權之侵害非即與刑法之誹謗罪相同，名譽有無受損
      害，應以社會上對個人評價是否貶損作為判斷之依據，苟
      其行為足以使他人在社會上之評價受到貶損，不論其為故
      意或過失，均可構成侵權行為，其行為亦不以廣佈於社會
      為必要，僅使第三人知悉其事，亦足當之。又輕信不實之
      事，轉述予第三人，亦可能過失侵害他人名譽（最高法院
      90年度台上字第2283號判決參照）。另按侵害名譽權之行
      為，當不以直接之方法為限，倘以間接之方法，例如藉字
      裡行間之意義使他人因該影射而受名譽之損害，亦屬之；
      如客觀上，行為人之行為已足貶損他人外部人格之社會上
      評價，雖對其人之真實價值未生影響，亦應認為侵害名譽
      權。
  ２、本件原告主張被告丙○○、庚○○、己○○於98年7月27
      日及98年8月1日二次均以散發傳單，來毀謗原告2人之名
      譽權等語，為被告丙○○、庚○○、己○○所否認。經查
      ：
    (1)原告主張被告丙○○、庚○○、己○○於98年7月27日至
      原告位於台南縣善化鎮○○路33之7號住處附近，將標題
      為「拆穿甲○○的假面具」之傳單以投入左鄰右舍之信箱
      或直接發送往來行人，其內容為「鎮民甲○○原住新竹，
      現住台南縣善化鎮○○路33-7號，51年前偽造文書，貪婪
      霸佔私吞祖產。42年前又遺棄年老無依母親及年幼弟妹，
      不告連夜私奔台南岳父·在善化某高中執教國文期間，即
      是問題老師，退休後竟變本加厲，教唆他人竊盜。兒子考
      進國防醫學院讀書，實習期間竟竊盜學長財物，冒領他人
      存款。如此分裂人格不孝不悌，無情無義的惡行怎來模範
      父親之名。兒子自新店軍事監獄服刑1年半回家，有此前
      科如何考取醫師執照？又如此品德怎可在台南市○○路開
      診所行醫？註：母親臥病在床前後5年，去年過世享年97
      歲，甲○○引以為傲的3位兒子全是醫生，父子4人未盡關
      懷診察之責，如此無情無義，欺騙社會的仁心仁術何來"
      模範父親"之名」，有傳單1紙附卷可查（本院卷第24頁）
      。而被告庚○○到庭稱：「我有去，我手上沒有拿傳單，
      我當時去找里長，我想去找里長看能不能和解」、「傳單
      是由被告丙○○所製作，我的行為只有陪同被告丙○○去
      」（見本卷第195頁背面）；而被告己○○到院稱：「我
      當時有拿傳單，但是沒有散發，只是有二位人士跟我要傳
      單，我就給他」（見本卷第195頁背面），足見，被告丙○○確實有製作上開傳單，而被告庚○○明知被告丙○○
      製作上開傳單欲前往原告住處散發，被告庚○○及己○○
      仍陪同前往，並由被告己○○散發2紙傳單給不知名路人
      等情為真實。
    (2)被告丙○○、庚○○、己○○固抗辯所散發傳單之內容為
      真實等語，並以原告甲○○自己之書信（見本卷第127
      頁）；土地權利登記變更申請書（見本卷第91頁）、戶
      籍謄本（見本卷第119頁）、台灣省立善化高級中學便條
      （見本卷第121頁）、原告甲○○之私人信件（見本卷第
      144-第147頁）為證。惟查：
    被告固提出原告甲○○親筆信件中陳稱「我不得已於民國
      56 年1月底遷居台南，離開祖厝。」來證明原告甲○○有
      遺棄母親之實，惟該信件僅能證明原告甲○○於56年起未
      與其母親同住，但父母子女分居兩地比比皆是，不能因此
      遽論原告甲○○即有遺棄其母親而未有聞問，是該部分之
      抗辯，不足為採。被告復又辯稱原告甲○○有偽造文書、
      侵吞祖產、遺棄母親及弟妹、擅改學生週記、因重聽疾病
      未能詳盡回答學生問題等為問題老師，並提出本卷第91、
      119及第121頁為證，惟本院審酌上開證據，與原告甲○○
      任職表現無關，故實無法證明被告抗辯之前詞。再被告抗
      辯原告教唆他人竊盜云云，但審酌被告所舉之書信，其內
      容是請訴外人玉琴將過戶買買契約暗中從婆婆手中拿出來
      借給原告影印（見本卷第145-146頁），此乃因雙方遺產
      糾紛所衍生，依原告信件意旨，並無侵奪竊取之意思，故
      尚與教唆竊盜有間，故被告此部分抗辯並不可採。
    又證人郭潤漁固到庭結證稱：「我父母的財產已經被原告
      甲○○所侵占...原告甲○○搬離家的時候，我不在新竹
      我已經在台北，一直到兒子發生事情才與我們聯絡。原告
      乙○○的事情大約於83年間發生，在此之間都沒有與我聯
      絡。因為我在基隆而他在台南。56到83年之間年節與假日
      從來沒有過來看我母親，與我也沒有往來。...56年以後
      我母親已經搬去跟我一起住，白天我們夫妻上班、小孩讀
      書，只有我母親在家，我認為原告甲○○與我母親應該沒
      有聯絡。...原告甲○○從83年開始以後有拿錢給我母親
      。於生日及過年會給我母親紅包。於83年以前，我母親從
      來沒有告訴我，原告甲○○有給他錢。」等語(本院卷第
      216至第217頁)，惟本件訴訟源頭乃在於祖產之爭執，而
      證人郭潤漁為兩造的兄弟，於祖產亦有相當之利害關係，
      顯對於原告甲○○亦有所不滿及怨懟，其證詞是否真實，
      亦有疑異。又就證人郭潤漁證詞觀之，證人郭潤漁與兩造
      非同一居所，且兄弟間不常聯絡，僅憑片斷認知與記憶，
      實不足以概括清楚所有事實。再證人郭潤漁所證稱：「從
      原告甲○○寫的書信可以知道寫的很差，故我認為他沒有
      資格擔任老師。兄弟土地爭執問題竟然寫信給姐姐的小孩
      的太太，這種行為不足以擔任高中老師。」（見本卷第
      217 頁），上開證詞均屬於證人郭潤漁自己個人之價值判
      斷，尚不足以證明被告抗辯之詞為真實。綜上所述，被告
      丙○○、庚○○、己○○迄今未能舉證以證其實，僅泛言
      辯稱原告甲○○遺棄母親及弟妹、任職期間為問題老師、
      教唆他人竊盜、原告乙○○人格分裂、不孝不悌，該所散
      發傳單之內容為真云云，實不足為採。
    再者，原告乙○○固曾於醫學院實習期間，因犯刑事案件
      而入獄服刑1年半，為兩造所不爭執，並業據本院依職權
      函國防部參謀本部人事參謀次長室函文1紙為證（見本卷
      第223頁）。惟即便該情節為真實，然該部分事實係於83
      年間所發生，原告乙○○或許早期因年少無知而犯罪行，
      惟迄今業有15年之久，人格及品德是否依舊或改過遷善，
      已非無疑。被告丙○○、庚○○、己○○並無法舉證證明
      原告乙○○目前仍有品德瑕疵足以影響其人格之事實，遽
      以陳年舊事，來毀謗原告乙○○，顯已足影響到原告乙○○目前之人格權及名譽權，易使不知情第三人產生貶損原
      告乙○○之評價。
    (3)按民法第185條第1、2項規定：「數人共同不法侵害他人
      之權利者，連帶負損害賠償責任﹔不能知其中孰為加害人
      者，亦同。」、「造意人及幫助人，視為共同行為人。」
      。被告彭桂英抗辯陪同去找原告的鄰居，手上沒有拿傳單
      云云；被告己○○抗辯有拿傳單並有2名不知名路人向其
      索取傳單等詞。本院審酌被告彭桂英、己○○明知被告丙○○印有毀損原告2人名譽之傳單，仍陪同前往並幫忙發
      送；且被告己○○尚自認：「警方查扣到11張傳單...我
      是看不過去，才發傳單...我姊夫說要發，所以特地帶傳
      單到甲○○附近住處發」等語(見98年度偵字卷第11489號
      )，是無論身上是否持有傳單，應認被告彭桂英及己○○
      是基於共同意思聯絡及共同行為分擔，來發散傳單予不特
      定多數人，而侵害原告2人之名譽權。
  ３、綜上所述，被告丙○○、庚○○、己○○分別於98年7月2
      7日及98年8月1日至原告甲○○住處附近散發傳單，其傳
      單內容「鎮民甲○○...51年前偽造文書，貪婪霸佔私吞
      祖產。42年前又遺棄年老無依母親及年幼弟妹...在善化
      某高中執教國文期間，即是問題老師...教唆他人竊盜。
      兒子考進國防醫學院讀書，實習期間竟竊盜學長財物，冒
      領他人存款...」，是該散發傳單之行為應足以貶損原告2
      人在社會上之評價而損及其名譽。
（三）按不法侵害他人之身體、健康、名譽、自由、信用、隱私
      、貞操，或不法侵害其他人格法益而情節重大者，被害人
      雖非財產上之損害，亦得請求賠償相當之金額。其名譽被
      侵害者，並得請求回復名譽之適當處分，此民法第195條
      第1項定有明文。經查，本件被告丙○○、庚○○、己○○以散發傳單等方式毀謗原告等之名譽，原告主張被告之
      行為侵害其名譽之人格權，並主張依侵權行為損害賠償之
      法律關係請求被告賠償其損害等情，即屬可採。本院審酌
      被告上開行為之侵害程度、社會地位及經濟能力等情，並
      斟酌兩造均屬至親，因祖產而有所積怨，衝動之餘難免有
      所不理智行為；又被告丙○○、庚○○、己○○到庭後亦
      有侮意，是認原告依侵權行為之法律關係，就毀謗名譽部
      分請求被告連帶賠償原告甲○○及乙○○各5萬元為適當
      ，原告請求賠償之金額在上開金額範圍內，應予准許；原
      告逾此部分之請求，尚難認為正當，應予駁回。
四、綜上所述，被告丙○○、庚○○、己○○共同不法侵害原告
    之名譽，自應對原告負連帶賠償責任。從而，原告依侵權行
    為損害賠償規定，請求被告連帶給付原告甲○○及乙○○各
    50,000元，及自起訴狀繕本送達翌日即98年8月25日起至清
    償日止，按年息百分之5計算利息，為有理由，應予准許。
    逾此範圍之請求，為無理由，應予駁回。至被告丁○及鄭春
    嬋部分，因原告並無法舉證其等有何侵權行為，自不可採，
    應駁回之。
五、假執行之宣告：兩造均陳明願供擔保，聲請宣告假執行或免
    為假執行，經核原告勝訴部分，經核並不不合，爰分別酌定
    相當之擔保金額宣告之。至原告其餘假執行之聲請，因其敗
    訴而失所附麗，併予駁回之。
六、末按法院為終局判決時，應依職權為訴訟費用之裁判；又各
    當事人一部勝訴，一部敗訴者，其訴訟費用，由法院酌量情
    形，命兩造以比例分擔或命一造負擔，或命兩造各自負擔其
    支出之訴訟費用，民事訴訟法第87第1項、第79條分別定有
    明文。本件原告之訴為一部有理由，一部無理由，本訴訴訟
    費用43,740元 (第一審裁判費40,600元、證人旅費3,140元)
    ，原告應負擔42,646元，被告丙○○、庚○○、己○○應連
    帶負擔1,094元。
貳、反訴部分：
一、反訴原告丁○、戊○○起訴主張：反訴被告對反訴原告提起
    本訴，顯為誣告，造成反訴原告精神上損害，舟車勞頓從基
    隆來回開庭；又94年農歷1月10日亦罵伊絕子絕孫云云；另
    92年反訴被告甲○○信件亦有涉及不實，以上均造成反訴原
    告名譽上之損害，爰依侵權行為法律關係，提起本訴。並聲
    明請求反訴被告應連帶給付反訴原告800,000元。
二、反訴被告則以：本件訴訟之提出，並非誣告；且反訴原告主
    張反訴被告於94年農歷1月10日有罵絕子絕孫云云或92年信
    件涉及不實，均已罹於時效。並聲明求為判決駁回反訴原
    告之訴。
三、得心證之理由：
    本件反訴原告起訴主張反訴被告誣告伊有恐嚇之行為，致反
    訴原告舟車勞頓，造成精神上之損害；又反訴被告於94年
    農歷1月10日辱罵反訴原告絕子絕孫；另反訴被告甲○○於
    92年間所書寫之信件亦有涉及不實，以上均造成反訴原告名
    譽上之損害乙節，反訴被告予以否認，並以上揭情詞置辯，
    致兩造互有爭執。是本件主要爭點厥為：（一）反訴被告甲○○、乙○○對反訴原告丁○、戊○○提起本訴，是否為誣
    告而對反訴原告構成侵權行為？（二）反訴原告主張反訴被
    告於94年農歷1月10日辱罵反訴原告絕子絕孫；反訴被告於
    92年間所書寫之信件亦涉及不實之侵權行為部分，是否有罹
    於時效消滅？茲將爭點一一分述如下：
（一）反訴被告甲○○、乙○○對反訴原告丁○、戊○○提起本
      訴，是否為誣告而對反訴原告構成侵權行為？
  １、按當事人主張有利於己之事實者，就其事實有舉證之責任
      。民事訴訟法第277條本文定有明文。又民事訴訟如係由
      原告主張權利者，應先由原告負舉證之責，若原告先不能
      舉證，以證實自己主張之事實為真實，則被告就其抗辯事
      實即令不能舉證，或其所舉證據尚有疵累，亦應駁回原告
      之請求（最高法院17年上字第917號判例意旨參照）。次
      按因故意或過失，不法侵害他人之權利者，負損害賠償責
      任。故意以背於善良風俗之方法，加損害於他人者亦同。
      違反保護他人之法律，致生損害於他人者，負賠償責任。
      但能證明其行為無過失者，不在此限，此民法第184條固
      定有明文，但主張依侵權行為之法律關係請求損害賠償之
      人，必須就侵權行為之成立要件，包括：其權利被侵害、
      該侵害具不法性、行為人有故意或過失、權利被侵害者受
      有損害、損害與侵權行為間有因果關係等節負舉證之責。
      再者，刑法誣告罪之成立，須以行為人明知無此事實，而
      故意捏造者，為其要件，若誤認有此事實，或以為有此嫌
      疑，或對其事實誇大其詞而為申告，或所告尚非全然無因
      ，只以缺乏積極之證明，致被誣告之人不受刑之訴追，均
      不得指為誣告（最高法院40年臺上字第88號判例意旨參照
      ）。
  ２、反訴原告堅詞駁斥反訴被告甲○○、乙○○所為本訴之陳
      述係虛假而非實情，顯有誣告。惟查：
      反訴原告丁○、戊○○二人亦不否認98年7月25日有前往
      原告甲○○住處，而兩造因祖產乙事而有所積怨，反訴原
      告丁○、戊○○二人是否有對反訴被告陳述「下次可要小
      心」等語，或有可能，反訴被告基於正當合理懷疑及保護
      自身合法利益而提起本件民事訴訟，並非全然無因，反訴
      原告主張反訴被告有誣告之不法行為，顯與誣告罪之要件
      不合，且反訴被告提起民事訴訟乃基於憲法保障之訴訟權
      ，該訴訟之是否提起、如何提起及何時提起，乃反訴被告
      權利之行使，難認有何毀損或誣告他人名譽之故意或過失
      。況反訴被告於本訴訴訟第一次開庭後，即以就反訴原告
      丁○、戊○○犯罪證據掌握較嫌不足，撤回對反訴原告之
      訴訟，有民事撤回狀1紙附卷可稽（本院卷第150頁），惟
      反訴原告不同意撤回，並提起本件反訴（本院卷第160至
      162頁），則該訴訟之延續所支出勞力、時間之浪費，不
      可歸責於反訴被告，是以，反訴原告此部分之主張，即無
      理由，應予駁回。
（二）反訴原告主張反訴被告於94年農歷1月10日辱罵反訴原告
      絕子絕孫；另92年反訴被告甲○○信件亦有涉及不實之侵
      權行為部分，是否有罹於時效消滅？
  １、按因侵權行為所生之損害賠償請求權，自請求權人知有損
      害及賠償義務人時起，2年間不行使而消滅，民法第197條
      第1項有明文之規定。
  ２、查，原告主張本件侵權行為係發生於92年、94年間，參諸
      二造係親屬關係，是反訴原告於反訴被告為侵權行為當時
      即已知悉賠償義務人為何人，其時效之起算點應自反訴被
      告為侵權行為時起算，而反訴原告係於99年1月19日本院
      行使闡明權時，始當庭提起本件侵權行為訴訟，是無論是
      否為真，反訴原告提起訴訟之時間距反訴被告為侵權行為
      時起算，已逾2年無訛。揆諸前揭規定，反訴原告因侵權
      行為所生之損害賠償請求權已2年間不行使而消滅。從而
      ，反訴原告依侵權行為之規定訴請被告賠償名譽上損害，
      即無理由，應予駁回。
四、按訴訟費用，由敗訴之當事人負擔；法院為終局判決時，應
    依職權為訴訟費用之裁判，民事訴訟法第78條及第87條第1
    項分別定有明文。經核反訴訴訟費用額為8,700元，此外，
    本件無其他訴訟費用支出，應徵收第一審裁判費8,700元，
    應由敗訴之反訴原告負擔。
參、本件事證已臻明確，兩造其餘攻擊防禦方法及所提之證據，
    經本院審酌後認與結果不生影響，爰不一一論述，附此敘明
    。
肆、據上論結，本件本訴原告之訴為一部有理由，一部無理由；
    被告反訴部分為無理由，爰依民事訴訟法第79條、第87條第
    1項、第389條第1項第5款、第392條，判決如主文。
    。
中    華    民    國    99    年    4    月    30    日
                            民事第二庭   法  官  田玉芬
以上正本證明與原本無異。
如不服本判決，應於送達後20日內向本庭（台南市○○路○段308
號）提出上訴狀（須按他造當事人人數附繕本）。
中    華    民    國    99    年    4     月    30    日
                                         書記官  劉紀君

司法院資訊處製作；財團法人民間司法改革基金會備份。
